臺灣高雄地方法院民事判決　　　　　　　100年度訴字第234號
原　　　告　葉卓雲霞
被　　　告　田憲忠原名:田承.
上列當事人間請求給付管理費等事件，本院於民國100 年7 月12
日言詞辯論終結，判決如下：
    主  文
原告之訴駁回。
訴訟費用由原告負擔。
    事實及理由
一、本件被告經合法通知，未於言詞辯論期日到場，核無民事訴
    訟法第386 條各款所列情形，爰依原告之聲請，由其一造辯
    論而為判決。
二、原告主張：伊係門牌號碼高雄市○○區○○路885 之4 號7
    樓房屋之所有權人，屬北國麗景社區（下稱系爭大廈）之區
    分所有權人之一，依系爭大廈管理委員會組織章程第6 條第
    2 款規定，管理委員候選人資格須為「實際居住並設籍在社
    區內，6 個月以上之持分所有權人或代表人」，詎被告於民
    國98年4 月12日所召開之系爭大廈區分所有權人會議選舉第
    15屆管理委員時，係設籍於高雄市○○區○○路4 號，而未
    設籍於系爭大廈內，顯無參選資格卻當選，復於99年5 月5
    日經管理委員選任為主任委員，顯已違反系爭大廈管理委員
    會組織章程之規定，爰據以提起本訴，並聲明：確認系爭大
    廈於98年4 月12日召開98年度區分所有權人會議選任被告為
    管理委員之決議無效。
三、被告則以：依系爭大廈住戶規約第30條規定：「任管理委員
    會委員須現居住於本社區內，並居住本社區6 個月以上之所
    有權人、配偶，或直系血親之合法公民」，又系爭大廈管理
    委員會組織章程第40條規定：「本組織章程如與本社區管理
    辦法及政府相關法令抵觸者無效」，是系爭大廈管理委員會
    組織章程第6 條第2 款關於管理委員候選人之資格限制，顯
    已抵觸住戶規約第30條之規定，應屬無效，又伊為門牌號碼
    高雄市○○區○○路885-16號4 樓之所有權人，為系爭大廈
    之區分所有權人，且自95年起即居住於系爭大廈內，自有權
    參選管理委員等語，資為抗辯。並聲明：原告之訴駁回。
四、 本件兩造不爭執事項及爭點：
(一)、不爭執事項：
 1、原告係門牌號碼高雄市○○區○○路885 之4 號7 樓房屋之
    所有權人，被告則係門牌號碼高雄市○○區○○路855 之16
    號4 樓房屋之所有權人，均屬系爭大廈之區分所有權人。
 2、被告於98年4 月12日經系爭大廈區分所有權人會議（下稱系
    爭區分所有權人會議）決議選任為第15屆管理委員會委員，
    並於98年5 月5 日經系爭大廈管理委員會決議選任為該屆管
    理委員會主任委員。
 3、被告經系爭區分所有權人會議決議選任為第15屆管理委員及
    嗣後當選第15屆主任委員時，設籍於高雄市○○區○○路4
    號，而未設籍於系爭大廈內，自98年7 月21日起方設籍於高
    雄市○○區○○路855 之16號4 樓房屋。
 4、97年4 月20日修訂之系爭大廈管理委員會組織章程第6 條第
    2 款規定管理委員候選人資格，須「實際居住並設籍在社區
    內，6 個月以上之持分所有權人或代表人」，嗣於99年9 月
    該條所定管理委員候選人資格修訂為須「實際居住在社區內
    6 個月以上之持分所有權人、配偶或直系血親之合法公民」
    。而系爭大廈管理辦法第30條規定：「任管理委員會委員須
    現居住於本社區內，並居住本社區6 個月以上之所有權人、
    配偶，或直系血親之合法公民」，又系爭大廈管理委員會組
    織章程第40條規定：「本組織章程如與本社區管理辦法及政
    府相關法令抵觸者無效」。
(二)、爭點：
 1、原告提起本件訴訟有無確認利益？
 2、被告是否具有參選系爭大廈第15屆管理委員之資格？原告訴
    請確認系爭區分所有權人會議選任被告為管理委員之決議無
    效，是否有理？
五、茲就上開爭點，析述本院得心證之理由：
(一)、原告提起本件訴訟有無確認利益？
 1、確認法律關係之訴，非原告有即受確認判決之法律上利益者
    ，不得提起之；確認證書真偽或為法律關係基礎事實存否之
    訴，亦同，民事訴訟法第247 條第1 項定有明文。所謂即受
    確認判決之法律上利益，係指法律關係之存否不明確，原告
    主觀上認其在法律上之地位有不安之狀態存在，且此種不安
    之狀態，能以確認判決將之除去者而言，若縱經法院判決確
    認，亦不能除去其不安之狀態者，即難認有受確認判決之法
    律上利益（最高法院52年台上字第1240號判例意旨參照）。
    又按公寓大廈區分所有權人會議，係區分所有權人為共同事
    務及涉及權利義務有關事項，召集全體區分所有權人所舉行
    之會議，而區分所有權人會議之決議，係多數區分所有權人
    集合之意思表示而成立之法律行為，雖非法律關係本身，然
    其所為決議常為多數法律關係基礎，該法律關係基礎事實存
    否如生爭執，公寓大廈區分所有權人之私法上地位即有受侵
    害之危險，應認有提起確認之訴之法律上利益。原告既為系
    爭大廈之區分所有權人，系爭區分所有權人會議之決議是否
    有效，本將使原告之法律上之地位存有不安之狀態存在，而
    原告主張依系爭大廈管理委員會組織章程第11條之規定，委
    員任職期間得享管理費減半之福利，是被告經選任為第15屆
    管理委員是否適法，事涉其是否得享管理費減半之福利，影
    響系爭大廈之管理費收入，被告就此亦不否認（見本院卷第
    66頁），則系爭區分所有權人會議選任被告為第15屆管理委
    員有效與否並不明確，確有影響原告身為區分所有權人之權
    益，致其私法上之地位及權利有不安之狀態存在（即被告有
    無欠繳管理費乙節），因該不安狀態延續至今，並得以本確
    認判決予以除去，揆諸上開法律規定及說明，原告提起本件
    確認之訴即有受確認判決之法律上利益。
(二)、被告是否具有參選系爭大廈第15屆管理委員之資格？原告訴
    請確認系爭區分所有權人會議選任被告為管理委員之決議無
    效，是否有理？
    經查，被告經系爭區分所有權人會議決議選任為第15屆管理
    委員及於98年5 月5 日當選第15屆主任委員時，設籍於高雄
    市○○區○○路4 號，而未設籍於系爭大廈內，自98年7 月
    21日起方設籍於高雄市○○區○○路855 之16號4 樓房屋，
    為兩造所不爭之事實。是原告主張被告參選第15屆管理委員
    時並無設籍於系爭大廈，與97年4 月20日修訂之系爭大廈管
    理委員會組織章程第6 條第2 款規定管理委員候選人資格須
    為「實際居住並設籍在社區內，6 個月以上之持分所有權人
    或代表人」有違，固為被告所不否認。然查，系爭大廈管理
    委員會組織章程第40條規定：「本組織章程如與本社區管理
    辦法及政府相關法令抵觸者無效」，而觀諸系爭大廈管理辦
    法第30條規定：「任管理委員會委員須現居住於本社區內，
    並居住本社區6 個月以上之所有權人、配偶，或直系血親之
    合法公民」，並未限制擔任管理委員須在系爭大廈設籍6 個
    月以上，足見97年4 月20日修訂之系爭大廈管理委員會組織
    章程第6 條第2 款關於管理委員候選人資格附加設籍6 個月
    以上之限制，確與系爭大廈管理辦法第30條規定抵觸，依系
    爭大廈管理委員會組織章程第40條規定，該設籍6 個月之要
    件限制自屬無效。準此，原告依97年4 月20日修訂之系爭大
    廈管理委員會組織章程第6 條第2 款規定，主張被告不具參
    選系爭大廈第15屆管理委員之侯選人資格，自非可採。又被
    告抗辯其自95年起即一直居住在系爭大廈內之高雄市○○區
    ○○路855 之16號4 樓，亦為原告所不否認（見本院卷第42
    頁），堪認被告確實符合居住系爭大廈6 個月以上之區分所
    有權人之要件，具備參選第15屆管理委員之侯選人資格無訛
    ，則原告請求確認系爭區分所有權人會議選任被告為管理委
    員之決議無效，洵屬無據。
六、綜上所述，原告請求確認系爭區分所有權人會議選任被告為
    管理委員之決議無效，為無理由，應予駁回。
七、本件為判決基礎之事實及法律關係已臻明確，兩造其餘攻擊
    防禦方法及所提之證據，經審酌與本院前揭判斷不生影響，
    爰不一一論述，併此敘明。
八、據上論結，本件原告之訴為無理由，依民事訴訟法第78、第
    385 條第1 項前段，判決如主文。
中    華    民    國   100    年    7     月    29    日
                  民事第六庭  法  官  林書慧
以上正本係照原本作成。
如對本判決上訴，須於判決送達後20日內向本院提出上訴狀。如
委任律師提起上訴者，應一併繳納上訴審裁判費。
中    華    民    國   100    年    7     月    29    日
                              書記官  史華齡